臺灣高等法院刑事判決
108年度交上易字第335號
上  訴  人  
即  被  告  林信中  



上列上訴人即被告因過失傷害案件，不服臺灣基隆地方法院108
年度交易字第35號，中華民國108年4月30日第一審判決（起訴案
號：臺灣基隆地方檢察署107年度偵字第1974號），提起上訴，
本院判決如下：
    主  文
原判決撤銷。
林信中犯業務過失傷害罪，處拘役肆拾伍日，如易科罰金，以新
臺幣壹仟元折算壹日。
    事  實
一、林信中以駕駛營業用小客車為業，係從事駕駛業務之人。民
    國106年9月4日上午7時39分許，林信中駕駛168-YE號營業用
    小客車，沿基隆市信義區崇法街由南往北行駛，行經基隆市
    信義區崇法街檢察高幹43電桿前劃設有雙黃實線之分向限制
    線路段時，本應注意車輛不得跨越分向限制線行駛，且依當
    時天候晴、日間有自然光線，路面無缺陷、亦無障礙物，視
    距良好，客觀上並無不能注意之情事，竟疏未注意，跨越分
    向限制線侵入對向車道行駛，適有魏辰諴騎乘車號000-0000
    號重型機車，沿上開路段由北往南方向駛至，閃避不及，致
    機車左前車頭與上開營業用小客車之左前車輪發生擦撞，魏
    辰諴因而人車倒地，並受有左側膝部擦傷、胸痛等傷害。林
    信中於車禍發生後留在現場，於有偵查權限之基隆市政府警
    察局第二分局警員知悉其犯行前，向到場處理之警員徐文章
    承認肇事，並接受裁判，因而查悉上情。
二、案經魏辰諴訴由基隆市警察局第二分局報告臺灣基隆地方檢
    察署檢察官偵查起訴。
    理  由
一、證據能力部分：
    按被告以外之人於審判外之陳述，雖不符刑事訴訟法第159
    條之1至第159條之4規定，而經當事人於審判程序同意作為
    證據，法院審酌該言詞陳述或書面陳述作成時之情況，認為
    適當者，亦得為證據；當事人、代理人或辯護人於法院調查
    證據時，知有刑事訴訟法第159條第1項不得為證據之情形，
    而未於言詞辯論終結前聲明異議者，視為有前項之同意，刑
    事訴訟法第159條之5第1、2項亦有明定。本判決下列所引用
    審判外陳述之供述證據部分，經檢察官、上訴人即被告林信
    中表示同意有證據能力（本院卷第55至57頁），經本院審酌
    各該陳述作成時之情況，並無違法不當情事，因而認為適當
    ，均認有證據能力，合先敘明。
二、認定犯罪事實所憑證據及理由：
  ㈠訊據被告於警詢及本院審理時，就於上開時、地，駕駛前述
    營業用小客車，駛至上開電桿前，左前車頭與對向車道駛來
    之告訴人魏辰諴所騎乘之重型機車左前輪發生擦撞事故，告
    訴人因而人車倒地，並受有上開傷害等情，已供承在卷（偵
    字第1974號卷第13至15、31頁，本院卷第54頁），核與告訴
    人之陳述情節相符（偵字第1974號卷第4、73頁），復有道
    路交通事故現場圖、道路交通事故調查報告表㈠、㈡、道路交
    通事故照片等件在卷可稽（偵字第1974號卷第23至28、51至
    59頁）。又告訴人因本案車禍事故，受有左側膝部擦傷、胸
    痛等傷害，亦有衛生福利部基隆醫院斷證明書、急診病歷等
    件在卷足憑（偵字第1974號卷第19、87至91頁），此部分事
    實，堪予認定。
  ㈡有關被告辯稱：本案車禍事故，係因告訴人騎乘機車欲超越
    前車而靠近雙黃線（按即：分向限制線）行駛，該款機車之
    車身較寬，車身已超越雙黃線，機車之左前車身始撞及被告
    車輛之左前輪而發生事故，伊並無跨越雙黃線行駛之過失云
    云。經查：
  ⒈告訴人於原審證稱：本案車禍事故是發生在要進入彎道的地
    方，伊的機車因為離心力的關係，有比較靠近雙黃線，接著
    被告車子的左前輪就與伊的機車左前方擦撞，擦撞的位置是
    在伊的車道等語（原審卷第89至90頁）。
  ⒉佐以原審勘驗被告提出之行車記錄器影像畫面結果，自被告
    車內向外拍攝之方向觀之，上開路段之路面雙黃線位置係在
    該車左側雨刷之右側，約在畫面左側三分之一處，此時告訴
    人機車自被告對向車道駛來，並未壓到雙黃線，接著告訴人
    機車微微向右，從畫面中可見被告車輛左側雨刷在雙黃線左
    側，接著聽到碰撞聲等情，有卷附勘驗筆錄、行車記錄器畫
    面擷圖可憑（原審卷第86至87、101至110頁），已可見告訴
    人證稱其機車是在靠近雙黃線處與被告車輛左前輪發生擦撞
    ，當時二車碰撞位置是在其車道內等情屬實。雖被告辯稱，
    是告訴人欲超越前車而跨越雙黃線始與其擦撞云云，然由上
    開行車記錄器畫面擷圖所示（原審卷第102至105頁），告訴
    人機車原先固與另外2部機車併行，然於過彎時，車身已超
    越該2部機車，在發生本案擦撞事故前，告訴人機車之行駛
    位置已完全在雙黃線內；復參之卷附道路交通事故現場圖，
    事故現場告訴人機車碰撞後之刮地痕係在其車道內，並無逸
    出至對向車道之狀況（偵字第1974號卷第23頁）；且告訴人
    機車倒地後之散落物位置，亦在其所在車道，此觀之卷附現
    場照片即明（偵字第1974號卷第51頁）。可見並無被告所辯
    告訴人跨越雙黃線超車駛入被告所在車道之情。另被告又辯
    稱行車記錄器畫面會因距離而扭曲云云，然行車記錄器畫面
    已顯示，告訴人機車在碰撞前一刻係行駛在自己車道內，而
    依卷內跡證，亦可認定本案碰撞事故是發生在告訴人機車所
    在車道，足認被告所辯，乃與卷內事證不符，不足採信。
  ⒊至被告辯稱，其就本案車禍事故並無過失云云。然本案車禍
    事故，係因被告駕駛上開營業用小客車跨越雙黃線駛入對向
    車道，始致行駛於對向車道之告訴人機車左前側車身與被告
    車輛左前輪擦撞，已認定如前。且經交通部公路總局臺北區
    監理所基宜區車輛行車事故鑑定會鑑定結果，認：被告駕駛
    計程車，行經分向限制線路段彎道，跨越分向限制線駛入對
    向車道不當，且未注意對向來車，為肇事原因；告訴人駕駛
    普通重型機車，行經分向限制線路段彎道，直行閃煞不及，
    無肇事因素等語，有交通部公路總局臺北區監理所107年7月
    27日函所附基宜區0000000 案鑑定意見書1 份在卷可佐（偵
    字第1974號卷第100至103頁）。本院再將被告上開行車記錄
    器檔案囑託交通部公路總局車輛行車事故鑑定覆議會鑑定本
    案事故原因，經該會依據行車記錄器影像及卷內相關證據資
    料綜合研議，仍維持上開鑑定會之鑑定意見，亦有該局108
    年11月20日路覆字第108013015號函在卷可憑（本院卷第75
    至76頁）。足認本件車禍事故，確因被告駕駛車輛跨越分向
    限制線所致。按分向限制線，用以劃分路面成雙向車道，禁
    止車輛跨越行駛，並不得迴轉，道路交通標誌標線號誌設置
    規則第165條第1 項定有明文；又按汽車在未劃設慢車道之
    雙向二車道行駛時，應依下列規定：一、均應在遵行車道內
    行駛。二、在劃有分向限制線之路段，不得駛入來車之車道
    內，道路交通安全規則第97條第1項第1、2款亦有明文。被
    告考領有適當之駕駛執照，有駕駛執照影本附卷可稽（偵字
    第1974號卷第47頁），且案發當時天候晴，日間有自然光線
    ，路面無缺陷，亦無障礙物，視距良好等情，亦觀之道路交
    通事故調查報告表㈠所載即明（偵字第1974號卷第25頁），
    被告違反上開義務，肇致本案車禍事故發生，且依當時狀況
    ，亦無不能注意之情事，被告就本案車禍事故，乃有過失甚
    明。被告所辯，無非卸責之詞，不足採信。
  ⒋雖被告聲請調查告訴人機車之寬度，及告訴人是否甫輪值大
    夜班下班云云，然告訴人機車於事故發生前，已完全駛於其
    車道內，並無超越雙黃線之情，已認定如前述；而告訴人於
    案發當日休假未上班，此亦據告訴人於本院審理時陳述在卷
    （本院卷第100頁），且告訴人就本案車禍事故之發生並無
    肇事因素，亦如前述。是被告聲請調查上開事項，核與前開
    認定不生影響，自無調查之必要，附此敘明。
  ㈢綜上，本案事證明確，被告犯行堪以認定，應依法論科。
三、論罪與刑之減輕事由：
  ㈠按「行為後法律有變更者，適用行為時之法律。但行為後之
    法律有利於行為人者，適用最有利於行為人之法律」刑法第
    2條第1項定有明文。查本件被告行為後，刑法第284條於108
    年5月29日修正公布，於同年月31日施行。修正前刑法第284
    條原規定：「（第1項）因過失傷害人者，處6月以下有期徒
    刑、拘役或5百元以下罰金，致重傷者，處1年以下有期徒刑
    、拘役或5百元以下罰金。（第2項）從事業務之人，因業務
    上之過失傷害人者，處1年以下有期徒刑、拘役或1千元以下
    罰金，致重傷者，處3年以下有期徒刑、拘役或2千元以下罰
    金」。修正後刑法第284條則規定：「因過失傷害人者，處1
    年以下有期徒刑、拘役或10萬元以下罰金，致重傷者，處3
    年以下有期徒刑、拘役或30萬元以下罰金」，業已刪除原刑
    法第284條第2項對於從事業務之人所犯過失傷害、過失傷害
    致重傷等行為應論處業務過失傷害罪、業務過失傷害致重傷
    罪。亦即刑法第284條修正後，對行為人所犯過失傷害行為
    ，不論行為人是否從事業務之人，均論以過失傷害罪、過失
    傷害致重傷罪，惟提高法定刑為「1年以下有期徒刑、拘役
    或10萬元以下罰金」、「3年以下有期徒刑、拘役或30萬元
    以下罰金」。經比較新舊法後，修正後刑法第284條之法定
    刑度已較修正前提高，並無較有利於被告之情形，依刑法第
    2條第1項前段之規定，應適用被告行為時即修正前刑法第28
    4條第2項之規定。
  ㈡查被告肇事時係以駕駛營業用小客車為業，業據被告供承在
    卷（偵字第1974號卷第31頁），並有交通事故調查表㈡所載
    可憑（偵字第1974號卷第27頁），屬從事駕駛業務之人。是
    核被告所為，係犯修正前刑法第284 條第2 項前段之業務過
    失傷害罪。
  ㈢又被告於本案交通事故發生後，留在現場，並在有偵查犯罪
    職權之機關及公務員知悉犯罪前，向到場處理之警員供認肇
    事，並接受後續之調查、偵查及審判程序，此有卷附道路交
    通事故肇事人自首情形記錄表、道路交通事故談話紀錄表等
    件足憑（偵字第1974號卷第31、43頁）。是被告在犯罪未發
    覺前自首而接受裁判，符合自首規定，應依刑法第62條前段
    之規定，減輕其刑。
四、原判決撤銷之理由：
  ㈠原審以被告犯行事證明確，而予論罪科刑，固非無見。然原
    判決事實認定告訴人機車之前車頭與被告所駕駛營業用小客
    車左前車輪「迎面發生對撞」（原判決第1頁事實欄倒數第5
    行），理由中卻認「機車左前側車身與被告車輛左前輪及左
    後照鏡擦撞」（原判決第4頁2至3行），事實與理由乃不相
    適合，自有未妥。又原審未及審酌刑法108年5月29日修正公
    布之刑法第284條而為新舊法比較，亦有未洽。被告上訴意
    旨執前詞矢口否認犯行，業經本院逐一指駁如前，其上訴固
    為無理由，然原判決既有上開可議之處，為本院依職權所審
    認，原判決自屬無可維持，應予撤銷改判。
  ㈡爰審酌被告本案違反義務之過失程度，與告訴人因被告之過
    失受有上開傷害之傷勢程度，暨被告迄未與告訴人達成和解
    ，亦未賠償告訴人損害之犯後態度，暨被告並無前科之素行
    、大學畢業之智識程度，單親育有1 名子女、從事計程車駕
    駛之家庭生活經濟狀況等一切情狀，量處拘役45日，並諭知
    如易科罰金以新臺幣1,000元折算1日。
據上論斷，應依刑事訴訟法第369 條第1 項前段、第364 條、第
299 條第1 項前段，判決如主文。
本案經檢察官楊婉鈺提起公訴，被告上訴，經檢察官洪威華到庭
執行職務。
中　　華　　民　　國　 109　　年　　1 　　月　　14　　日
                  刑事第二十二庭審判長法　官  洪于智
                                      法　官  陳銘壎
                                      法　官  汪怡君
以上正本證明與原本無異。
不得上訴。
                                      書記官  賴怡孜
中　　華　　民　　國　　109 　年　　1 　　月　　15　　日
附錄本案論罪科刑法條全文：
修正前中華民國刑法第284條
因過失傷害人者，處 6 月以下有期徒刑、拘役或 5  百元以下
罰金；致重傷者，處 1 年以下有期徒刑、拘役或 5  百元以下
罰金。